【裁判字號】    98,交聲,4
【裁判日期】    980211
【裁判案由】    違反道路交通管理處罰條例聲明異議
【裁判全文】
臺灣基隆地方法院交通事件裁定           98年度交聲字第3號
                                       98年度交聲字第4號
                                       98年度交聲字第5號
                                       98年度交聲字第6號
移送機關即
原處分機關  交通部公路總局臺北區監理所基隆監理站
異  議  人
即受處分人  甲○○
上列受處分人因違反道路交通管理處罰條例案件，對於交通部公
路總局臺北區監理所基隆監理站民國97年12月26日所為之處分（
原處分案號：基監字第裁42-AO0000000號、42-AO0000000號、42
-AO0000000號、42-AO0000000號），聲明異議，本院裁定如下：
    主  文
原處分均撤銷。
甲○○所為如附表編號一至四所示之違規事實，各處罰鍰新臺幣
陸佰元。
    理  由
一、原處分意旨略以：本件異議人即受處分人（下稱異議人）甲
    ○○所有之車牌號碼QXB-950號輕型機車，因分別於民國97
    年11月19日19時28分、同年11月21日18時5分、同年月22日
    15時43分、同年月24日8時42分許，在臺北市○○路○段686
    號設有禁止臨時停車標誌處所之人行道（騎樓）上違規停放
    ，遂經臺北市政府松山分局員警拍照採證後，逕行掣單舉發
    ，爰依道路交通管理處罰條例第56條第1項第1款之規定，裁
    處異議人罰鍰各新臺幣（下同）600元等語。
二、異議意旨略以：依據舉發單位之申訴回覆函文稱，已於違規
    地點即臺北市○○路○段686號前柱子上明顯張貼禁止停車
    標誌，惟異議人於97年11月25日自行至違規處拍攝照片顯示
    ，違規地點並未有禁止停車標誌之張貼，同時亦無黃色禁止
    停車圓錐柱，且尚有警用機車停放於現場，車主實無法明確
    得知該區為禁止停車區。又異議人居住於基隆市，無法時時
    查看車輛，並未刻意違規，若有違規可將舉發通知單夾在車
    上或直接將車輛移至拖吊場以提醒車主注意，何以多次開立
    罰單，且若上開處所禁止停車，何以異議人自行拍攝時點，
    該人行道週邊仍有多輛機車停放該處，為此聲明異議云云。
三、按設有禁止停車標誌、標線處所不得停車；汽車（含機車）
    駕駛人停車時，在設有禁止停車標誌、標線之處所停車，處
    新臺幣600元以上1,200元以下罰鍰，道路交通安全規則第11
    2條第1項第4款、道路交通管理處罰條例第56條第1項第4款
    分別定有明文。又禁止停車標誌，係用以告示不得停放車輛
    ，設於禁停路段。已設有禁止停車標線者，得免設之。本標
    誌僅用標準型一種，並需加設附牌。附牌為白底黑字及黑色
    細邊，上半部說明禁停時間，下半部說明禁停範圍或以箭頭
    指示禁停路段。設於起點者，箭頭向左；設於終點者，箭頭
    向右；禁停路段過長者，中間得增設一面，箭頭為雙向，道
    路交通標誌標線號誌設置規則第78條第1項前段、第2項亦有
    明定。
四、經查：
  (一)異議人所有之前揭車輛，分別於附表編號一至四所示之時間
    ，停放在臺北市○○路○段686號之人行道（騎樓）上，且
    舉發時異議人並不在場等情，為異議人所不爭，並有違規查
    詢報表、附表編號二、四所示之舉發通知單、臺北市政府警
    察局交通大隊委外作業中心作業中案件明細表各1張及舉發
    照片4張在卷可稽，而臺北市○○路○段（含686號）騎樓之
    禁停管制，係依96年8月7日配合臺北市捷運松山線CG590C區
    段標工程辦理八德路4段騎樓實施禁停管制會勘結論辦理，
    並於96年9月17日起正式實施。該處之禁止停車標示，為97
    年11月1日張貼於臺北市○○路○段686號7-11超商之門旁牆
    、騎樓外柱之馬路側及相對側，有臺北市政府警察局松山分
    局98年1月19日北市警松分交字第09830426900號函暨函附現
    場照片2張、臺北市政府捷運工程局中區工程處函、會勘紀
    錄等件附卷可按，故異議人所有之前揭車輛係在設有禁止停
    車標誌處所停車之違規事實甚明。
  (二)異議人雖辯稱其於97年11月25日自行至違規處拍攝照片顯示
    ，違規地點並未有禁止停車標誌之張貼，同時亦無黃色禁止
    停車圓錐柱，且尚有警用機車停放於現場，無法明確得知該
    處為禁止停車區云云。查依異議人所提出於97年11月25日自
    行至違規處拍攝照片所示，固未見禁止停車標誌之張貼或禁
    止停車圓錐柱之設置，惟此係因拍攝角度所致，當時禁止停
    車標誌係張貼於臺北市○○路○段686號7-11超商之門旁牆
    、同區另一騎樓外柱之馬路側及相對側，有臺北市政府警察
    局松山分局上述函文及函附照片在卷可參，且依臺北市政府
    警察局松山分局函附照片所示，該處所張貼之禁止停車標誌
    十分明顯，故異議人辯稱無法明確得知該處為禁止停車區云
    云，自不足採。又異議人違規停車之日期均在97年11月25
    日前，故其以97年11月25日至違規處拍攝照片顯示有警用機
    車停放於現場，認有誤認該處可合法停車之虞，當不足採，
    況斯時警車是否係在執行任務停放在禁止停車區域情事，而
    有道路交通安全規則第93條第2項消防車、救護車、警備車
    及工程救險車執行緊急任務時「不受標線指示限制」之問題
    ，依該照片無從得知，且該處既已設有明顯之禁止停車標誌
    ，則不論警察人員或其他車輛是否有違規停車行為，均不能
    因此解免異議人本件應負之交通違規責任。
  (三)異議人雖又辯稱其並未刻意違規，若有違規可將舉發通知單
    夾在車上或直接將車輛移至拖吊場以提醒車主注意，何以多
    次開立罰單，且若上開處所禁止停車，何以異議人自行拍攝
    時點，該人行道週邊仍有多輛機車停放該處云云，惟按違反
    行政法上義務之行為非出於故意或過失者，不予處罰，94年
    2 月5日修正公布，95年2月5日施行之行政罰法第7條1項定
    有明文，換言之，違反行政法上義務不論係故意或過失，均
    在處罰之列。又所謂「過失」，以行為人對於結果之發生按
    其情節應注意，並能注意，而不注意者稱之，除事出突然，
    依當時情形，不能注意時，或縱予以注意，仍無法避免結果
    之發生者，始不得令負過失責任。查上開違規處所已設有明
    顯之禁止停車標誌，業如前述，故該禁止停車標誌，乃異議
    人所得注意，故異議人縱未故意違規，惟其疏未注意上開禁
    止停車標誌之設置，亦難解免其過失之責任。又逕行舉發者
    ，應按已查明之資料填註車牌號碼、車輛種類、車主姓名及
    地址，並於通知單上方空白處加註逕行舉發之文字後，由舉
    發機關送達被通知人，違反道路交通管理事件統一裁罰基準
    及處理細則第11條第1項第3款第4目定有明文，是舉發單位
    於異議人不在場之際，依前揭規定逕行舉發，並依法將舉發
    通知單送達於異議人，自合乎法律程序，倘將舉發通知單任
    意夾在車上，反而有未合法送達之情。再汽車駕駛人在設有
    禁止停車標誌、標線之處所停車，交通勤務警察、依法令執
    行交通稽查任務人員或交通助理人員，應責令汽車駕駛人將
    車移置適當處所；如汽車駕駛人不予移置或不在車內時，得
    由該交通勤務警察、依法令執行交通稽查任務人員或交通助
    理人員為之，道路交通管理處罰條例第56條第3項固定有明
    文，惟該條文係規定「得」，亦即交通勤務警察、依法令執
    行交通稽查任務人員或交通助理人員，得視現場交通狀況決
    定是否將車移置適當處所，且逕行舉發汽車有道路交通管理
    處罰條例第56條第1項之情形，而駕駛人、汽車所有人不在
    場或未能將汽車移置每逾2小時，得連續舉發，同法第85條
    第2項第2款復有明定，是舉發員警未將異議人違規車輛移至
    拖吊場，並依法連續舉發，自無違法之虞，況該違規處所既
    已設有明顯之禁止停車標誌，舉發員警自無再以其他方式提
    醒車主該處係禁止停車之必要，故異議人以舉發員警未將舉
    發通知單夾在車上或拖吊車輛提醒車主注意云云，自不足採
    。另異議人停車之前揭處所係禁止停車處所，此乃客觀之事
    實，不因其他車輛亦違規停車而有所不同，故異議人以該人
    行道週邊仍有多輛機車停放該處，質疑該處非違規停車處所
    云云，亦不足採。
  (四)末查，依臺北市政府警察局松山分局提出之舉發單號AO0000
    000號所附舉發照片所示，異議人停車處所似有停車格之繪
    製。惟查，異議人於97年11月19日19時28分所停放地點之停
    車格，係該處超商為管理騎樓停車秩序所私繪，非合法停車
    格，已由達欣工程公司塗銷，有臺北市政府警察局松山分局
    98年1月19日北市警松分交字第09830426900號書函附卷可稽
    。且車輛停放線，用以指示車輛駕駛人停放車輛之位置與範
    圍。本標線之線型為白實線，線寬10公分，但機器腳踏車停
    放線劃設於非車道上者，得採用線寬5公分，乃「道路交通
    標誌標線號誌設置規則第190條第1項、第2項」所明定，異
    議人為領有駕駛執照之人，對於白實線停車格之繪製始為合
    法停車格，自難諉為不知，而上開舉證照片所繪製之停車格
    為黃色實線並非白色實線，與法不符，故異議人停放地點店
    家私繪之機車格，亦不致遭誤認為合法之停車格，而得以解
    免
    本件異議人違規停車之責任，併此敘明。
五、綜上所述，本件異議人車輛係分別在附表一至四所示時、地
    ，在「設有禁止停車標誌處所停車」之違規事實，應堪認定
    。原處分機關誤以異議人係在「設有禁止臨時停車處所停車
    」，自有未洽，本件異議人之異議雖無理由，惟原處分既有
    不當，自應由本院將原處分均撤銷，並依道路交通管理處罰
    條例第56條第1項第4款及違反道路交通管理事件統一裁罰基
    準表，自為如主文第二項所示之裁定，以資適法。
六、據上論斷，應依道路交通案件處理辦法第20條，裁定如主文
    。
中    華    民    國    98    年    2     月    11    日
                  交通法庭法  官  王美婷
以上正本證明與原本無異。
對於本件裁定如有不服，應於送達後5 日內，向本院提出抗告書
狀，敘述抗告之理由，抗告於臺灣高等法院。
中    華    民    國    98    年    2     月    11    日
                          書記官  明祖斌
附表：
┌──┬─────┬─────┬──────┬────┬────┬────┐
│編號│ 違規時間 │ 違規地點 │ 違規事實   │舉發單號│裁決號碼│罰鍰（新│
│    │          │          │            │        │        │臺幣）  │
├──┼─────┼─────┼──────┼────┼────┼────┤
│一  │97年11月19│臺北市八德│在設有禁止停│北市警交│基監第裁│600元   │
│    │日19時28分│路4段686號│車標誌處所停│大字第A0│42-AO032│        │
│    │          │人行道    │車          │0000000 │5902號  │        │
│    │          │          │            │號      │        │        │
├──┼─────┼─────┼──────┼────┼────┼────┤
│二  │97年11月21│   同上   │   同上     │北市警交│基監第裁│600元   │
│    │日18時05分│          │            │大字第A0│42-AO032│        │
│    │          │          │            │0000000 │6712號  │        │
│    │          │          │            │號      │        │        │
├──┼─────┼─────┼──────┼────┼────┼────┤
│三  │97年11月22│   同上   │   同上     │北市警交│基監第裁│600元   │
│    │日15時43分│          │            │大字第A0│42-AO032│        │
│    │          │          │            │0000000 │5349號  │        │
│    │          │          │            │號      │        │        │
├──┼─────┼─────┼──────┼────┼────┼────┤
│四  │97年11月24│   同上   │   同上     │北市警交│基監第裁│600元   │
│    │日8時42分 │          │            │大字第A0│42-AO032│        │
│    │          │          │            │0000000 │5643號  │        │
│    │          │          │            │號      │        │        │
└──┴─────┴─────┴──────┴────┴────┴────┘


司法院資訊處製作；財團法人民間司法改革基金會備份。
